【裁判字號】    95,易,1066
【裁判日期】    951218
【裁判案由】    侵占
【裁判全文】
臺灣臺北地方法院刑事判決              95年度易字第1066號
公  訴  人  臺灣臺北地方法院檢察署檢察官
被      告  甲○○
上列被告因業務侵占案件，經檢察官提起公訴（95年度偵字第4
929號、95年度偵緝字第721號），被告於準備程序期日就被訴事
實為有罪之陳述，經本院告知簡式審判程序意旨，並聽取公訴人
及被告意見後，經本院合議庭裁定由受命法官獨任進行簡式審判
程序，判決如下：
    主  文
甲○○連續意圖為自己不法之所有，而侵占對於業務上所持有之
物，處有期徒刑柒月。
    事  實
一、甲○○前曾因業務侵占案件，經臺灣高雄地方法院於民國九
    十一年七月三十一日以九十一年度易字第一六一八號判決判
    處有期徒刑六月，如易科罰金以銀元三百元折算一日，緩刑
    二年確定，惟於九十二年間之緩刑期間內因另犯賭博罪，經
    臺灣高雄方法院裁定撤銷緩刑確定（不構成累犯）。詎仍不
    知警惕，於九十二年十月間至九十三年一月間任職於倍利國
    際綜合證券股份有限公司（下稱倍利公司）擔任業務員，負
    責向倍利公司之客戶辦理締結基金投資契約及代收投資款項
    之業務，為從事業務之人。於九十二年十一月間，甲○○向
    乙○○介紹投資倍利公司松德分公司之「兆豐金控基金」後
    ，竟基於意圖為自己不法所有之概括犯意，先後於同年月二
    十八日及同年十二月十五日，在乙○○位在臺北市信義區○
    ○○路○段二九五巷六弄二十五之一號六樓之住處，收取乙
    ○○所交付欲投資購買收上開基金之新台幣（下同）十二萬
    及五萬元之款項後，均未將之繳回公司，而將其業務上所持
    有之上開款項均挪為他用，而連續侵占入己。嗣因甲○○未
    再聯繫，乙○○發覺有異而向倍利公司查證，始知上情。
二、案經乙○○、倍利公司提出告訴及臺北市政府警察局信義分
    局分局移送臺灣臺北地方法院檢察署檢察官偵查起訴，甲○
    ○於本院準備程序中為有罪之陳述，經本院合議庭裁定改行
    簡式審判程序。
    理  由
一、上揭事實，業據被告甲○○於偵查及本院審理時均坦承不諱
    （見九十五年四月十九日訊問筆錄及九十五年十一月二十日
    審判筆錄），核與告訴人乙○○指訴之情節相符（見九十四
    年偵字第一七九七九號卷第七至九頁），並有切結書、本票
    影本、倍利公司商業業務人員登記表等在卷可資佐證（見前
    開偵查卷第十一、二十三及二十四頁），足認被告任意性之
    自白與事實相符，堪以採信，本件事證明確，被告之犯行洵
    堪認定，應依法論科。
二、查被告行為後，刑法部分條文業於九十四年一月七日修正，
    九十四年二月二日公布，九十五年七月一日施行，修正後刑
    法第二條第一項規定：「行為後法律有變更者，適用行為時
    之法律，但行為後之法律有利於行為人者，適用最有利於行
    為人之法律。」，上開規定乃與刑法第一條罪刑法定主義契
    合，而貫徹法律禁止溯及既往原則，係規範行為後法律變更
    所生新舊法律比較適用之準據法，是刑法第二條本身雖經修
    正，但刑法第二條既屬適用法律之準據法，本身尚無比較新
    舊法之問題，應一律適用裁判時即修正後刑法第二條規定以
    決定適用之刑罰法律，合先敘明。又以本次刑法修正之比較
    新舊法，應就罪刑有關之一切情形，綜其全部罪刑之結果而
    為比較，最高法院九十五年五月二十三日九十五年度第八次
    刑庭會議決議可資參照。經查：
（一）刑法第三百三十六條第二項之業務侵占罪，其法定刑為六
      月以上五年以下有期徒刑，得併科三千元以下罰金，而修
      正後刑法施行法增訂第一條之一規定：「中華民國九十四
      年一月七日刑法修正施行後，刑法分則編所定罰金之貨幣
      單位為新臺幣。九十四年一月七日刑法修正時，刑法分則
      編未修正之條文定有罰金者，自九十四年一月七日刑法修
      正施行後，就其所定數額提高為三十倍。但七十二年六月
      二十六日至九十四年一月七日新增或修正之條文，就其所
      定數額提高為三倍」，另刑法第三十三條第五款修正為：
      「主刑之種類如下：五、罰金：新臺幣一千元以上，以百
      元計算之。」是依修正後之法律，刑法第三百三十六條第
      二項之業務侵占罪所得科處之罰金刑最高為新臺幣九萬元
      、最低為新臺幣一千元；然依被告行為時之刑罰法律，即
      罰金罰鍰提高標準條例第一條前段規定之提高倍數十倍及
      修正前刑法第三十三條第五款規定之罰金最低額一元計算
      ，該罪之罰金刑最高為銀元三萬元即新臺幣九萬元，最低
      額為銀元一元即新臺幣三元，比較上述修正前、後之刑罰
      法律，自以被告行為時關於科處罰金刑之法律較有利於被
      告。
（二）被告前開多次業務侵占犯行，均時間緊接，方法相同，觸
      犯構成要件相同之罪名，顯係基於概括犯意反覆為之，依
      九十五年七月一日修正施行前之刑法第五十六條規定，應
      論以連續犯，並加重其刑至二分之一，惟該規定於刑法修
      正施行後業經刪除，則被告之犯行，因行為後新法刪除連
      續犯規定，而影響其刑罰之法律效果，自屬法律變更應有
      ，且修正前刑法第五十六條連續犯之法律效果，為得加重
      其刑至二分之一；而上開規定於修正刪除後，刑法就行為
      罪數，除接續犯、想像競合犯、結合犯等實質上或裁判上
      一罪，以一罪論處外，原則上採取一罪一罰及數罪併罰，
      故修正前之處罰結果，顯較修正後刑法規定一罪一罰或數
      罪併罰對被告有利。
（三）綜上所述，前開條文經修正前、後之比較，自應適用被告
      行為時之法律，即修正前刑法之相關規定，予以論處。
三、被告原係倍利公司業務員，負責代收該公司所推出基金投資
    款項之業務，其先二次將客戶乙○○交付而為其業務上所持
    有之投資款共十七萬元均侵占入己，核其所為，係犯刑法第
    三百三十六條第二項業務侵占罪，公訴意旨認應依刑法第三
    百三十五條第一項普通侵占罪處斷，尚有未恰，惟起訴事實
    相同，爰依法變更起訴法條。本件被告先後二次業務侵占之
    ，時間緊接，所犯構成要件相同之罪名，顯係出於概括之犯
    意為之，為連續犯，應依修正前第五十六條之規定，論以一
    罪，並加重其刑。爰審酌被告犯罪之動機、目的、手段、所
    侵占款項之金額，其前曾有如事實欄所載之業務侵占前案紀
    錄，有臺灣高等法院被告前案紀錄表可稽，竟不知警惕而再
    犯，且迄今仍未賠償倍利公司所受之損害，惟念及其犯後尚
    知坦承犯行，態度良好，且所侵占之金額非鉅，暨其品行、
    生活狀況及智識程度等一切情狀，量處如主文所示之刑，以
    示懲儆。
據上論斷，應依刑事訴訟法第二百七十三條之一第一項、第二百
九十九條第一項前段、第三百條，刑法第二條第一項前段、第三
百三十六條第二項，修正前刑法第五十六條，刑法施行法第一條
之一，判決如主文。
本案經檢察官郭昭吟到庭執行職務。
中    華    民    國    95    年    12    月    18    日
                  刑事第五庭    法  官  李宜娟
以上正本證明與原本無異。
如不服本判決，應於判決送達後10日內向本院提出上訴狀（應抄
附繕本）。告訴人或被害人如對於本判決不服者，應具備理由請
求檢察官上訴，其上訴期間之計算係以檢察官收受判決正本之日
期為準。
                                書記官  游秀珠
中    華    民    國    95    年    12    月    25    日
附錄本案論罪科刑法條：
中華民國刑法第336條（公務公益侵占罪、業務侵占罪）
對於公務上或因公益所持有之物，犯前條第1項之罪者，處1年以
上7年以下有期徒刑，得併科5千元以下罰金。
對於業務上所持有之物，犯前條第1項之罪者，處6月以上5年以
下有期徒刑，得併科3千元以下罰金。
前二項之未遂犯罰之。


司法院資訊處製作；財團法人民間司法改革基金會備份。
